【裁判字號】    90,交上訴,787
【裁判日期】    900828
【裁判案由】    業務過失致死
【裁判全文】
臺灣高等法院臺中分院刑事判決                    九十年度交上訴字第七八七號
    上  訴  人  臺灣臺中地方法院檢察署檢察官
    上  訴  人
    即  被  告  甲○○
    選任辯護人  陳明發
右上訴人，因被告業務過失致死案件，不服臺灣臺中地方法院八十九年度交訴字第一
二三號，中華民國八十九年十二月十八日第一審判決（起訴案號：臺灣臺中地方法院
檢察署八十九年度偵字第一二八一一號），提起上訴，本院判決如左：
    主  文
原判決撤銷。
甲○○從事業務之人，因業務上之過失致人於死，處有期徒刑壹年貳月。
    事  實
一、甲○○係受僱於優事企業有限公司之司機，以駕駛大貨車送貨為業務，為從事駕
    駛業務之人，於民國（下同）八十九年六月十三日十五時四十分許，駕駛車牌號
    碼二Ｇ－一五二號自大貨車，由臺中市○○○路往梅川東路方向行駛，途經崇德
    五路與河北路之設有閃光號誌之交岔路口時，原應注意汽車駕駛人，應注意車前
    狀況，採取必要之安全措施，及路口設置閃光黃燈表示「警告」，車輛應減速接
    近，注意安全，小心通過，惟依當時天候雨、日間自然光線、路面濕潤無缺陷、
    無障礙及視距良好等情形，並無不能注意之情事，甲○○竟疏未注意車前狀況及
    減速慢行，猶以時速三十多公里至四十公里之速度行駛通過上揭路口，適有丁○○騎乘車號ＫＢＣ－六二六號重型機車，搭載其母親林唐員（二人均有戴安全帽
    ），亦疏未注意行駛至設置閃光紅燈之支線道路口，應減速接近，先停止於交岔
    路口前，讓幹線道優先通行後，認為安全時方得續行，而貿然以時速約四十公里
    速度通過該路口，二車因而發生碰撞，丁○○、林唐員人車倒地，丁○○因而受
    有頭部外傷、顱內出血、左第二肋骨骨折、恥骨骨折等傷害，林唐員則因外傷性
    休克、顱內出血，經送醫不治於同日死亡。甲○○見肇事後，隨即報警，自首犯
    罪而接受裁判。
二、案經告訴人丁○○、戊○○、丙○告訴及臺中市警察局第五分局報請臺灣臺中地
    方法院檢察署檢察官相驗後偵查起訴。
    理  由
一、訊據上訴人即被告（下稱被告）甲○○，固坦承有於前開時地，駕駛大貨車與告
    訴人丁○○騎乘之機車發生車禍等情不諱，惟矢口否認其有主要過失，或超速致
  人死傷之情節，並先後於原審及本院辯稱其當時之車速為時速三十多公里，且其
    行車方向為閃光黃燈，對方機車時速為五、六十公里，其看到對方有按喇叭警示
    ，然要煞車已經來不及，對方機車應讓道才合交通規則。其或多或少有過失，但
    應非主要過失者云云。惟查：
(一)被告於前開時地駕車發生車禍致人死傷之犯罪事實，業據警員到場處理，並製有
    道路交通事故調查報告表及現場照片附卷可稽。又被害人林唐員，確係因本件車
    禍受傷死亡之情事，亦經台灣台中地方法院檢察署檢察官督同法醫師相驗屬實，
    製有勘驗筆錄、相驗屍體證明書、驗斷書附卷可憑。且告訴人丁○○因而受傷乙
    節，亦有伊所提診斷證明書多份在卷可佐，是該車禍造成丁○○林唐員二人死傷
    之因果關係，要堪認定。
(二)按汽車行車速度，須依標誌之規定，無標誌者，在市區道路，時速不得超過四十
    公里；且因雨霧致視線不清時，應減速慢行。又汽車行駛時，駕駛人應注意車前
    狀況，並隨時採取必要之安全措施。且閃光黃燈表示「警告」，車輛應減速接近
    ，注意安全，小心通過，而閃光紅燈表示「停車再開」，車輛應減速接近，先停
    止於交岔路口前，讓幹道車優先通行後，認為安全時，方得續行，分別為道路交
    通安全規則第九十三條第一項第一款、第四款及第九十四條第三項、道路交通標
    誌標線號誌設置規則第二一一條第一項第一款定有明文。茲查，本件被告行車方
    向為閃光黃燈，且係幹線道車，而告訴人丁○○行車方向為閃光紅燈，係支線道
    車等情，業據被告於偵審中供陳在卷，並載明於卷附台中市○○○道路交通事故
    調查報告表事故現場圖，復為告訴人丁○○所不否認，且該肇事路段速限時速四
    十公里乙節，亦記明於前揭道路交通事故調查報告表。再者，證人即被告隨車助
    手己○○，於警訊時證稱「當時我們行經路口，看見機車約在左方十公尺時，司
    機甲○○即按鳴喇叭、踩煞車，這時丁○○超過前面機車後，來不及煞車就撞上
    了」、「當時貨車車速約三十五公里左右，機車約五十至六十公里」等語，雖核
    與被告供稱「車速約三十至四十公里」、「當天下雨、雨勢很大，我過斑馬線就
    看到他們從左側路口斑馬線超越前車出來，我按喇叭煞車已經來不及」云云（參
    見相字卷十一、九、十六頁），雖屬相符。然告訴人丁○○於偵查中卻供稱「我
    的方向閃紅燈，因當時下雨，我騎的很慢，我看路口沒車，我騎到中心雙黃線過
    一半發現右邊駛來一部車，直接撞上我們‧‧‧當時我的車速約二、三十公里」
    等語（參見偵查卷十五頁），該告訴人所稱車速與被告及證人己○○所供，已有
    明顯不同。而證人己○○經本院傳喚後，因服兵役未能出庭應訊，又現場目擊證
    人庚○○於本院九十年七月二十六日調查時，證稱「我在檳榔攤內聽到碰一聲，
    機車上有二人滑到我的檳榔攤，不知道滑多遠，機車也沒有滑過來‧‧‧當時車
    上有幾人我不知道，有一人從車上下來扶傷者，下來的人是被告‧‧‧我只有看
    到車禍，不知道那邊車子可以優先通行」、「沒有看到有另一部機車停在貨車旁
    邊」、「車上沒有人，若有人就會下來，當時只有被告拿衛生紙在擦拭被害人」
    等語在卷，佐以告訴人丁○○當庭所供「我被撞後，人就昏倒了，不知道車上是
    否有人」等語（參見本院卷六一、六二頁），參以現場圖、警訊筆錄等情，堪認
    當時兩車係在高速相撞之下，始足當之，否則被害人二人不可能滑行至該檳榔攤
    ，況被害人一人受傷送醫不治，一人則送醫治療中，無從陳稱案發經過，則縱認
    證人己○○確實當時在車上，證人庚○○既無法形容車禍如何發生，何以並非駕
    駛之證人能正確形容機車之車速為五、六十公里，及被告大貨車之車速僅三十五
    公里，是兩車之速度均應在限速上下，至為顯明，要堪認定。
(三)本件告訴人丁○○，雖指稱伊騎乘機車業已通過路中心，被告未讓車為肇事原因
    云云，被告亦陳稱其當時已過中心線云云，二人所供各有所憑。茲依肇事後二車
    停放位置觀之，雖均已過路口中心線，惟機車僅在中心線附近，又機車刮地痕已
    過路口中心處，該刮地痕係機車倒地後之擦痕，僅足以確認當時機車確已通過路
    口中心線，尚難逕認告訴人即無過失。又被告及證人己○○均陳述於大貨車進入
    路口時，告訴人丁○○騎乘之機車猶在左側，是機車當時應尚未進入路口中心線
    ，而機車及貨車均係以時速約四十公里高速行駛，機車進入路口之初未先停讓繼
    續行駛，係駛至路口中心附近遭撞，亦未足證明被告進入路口時，告訴人丁○○
    騎乘之機車已通過路口中心處，而認告訴人之機車有絕對優先路權。況依現場圖
    所示，撞擊點已過被告行車方向之交叉路口大半，並接近另邊之行人穿越道，再
    依相片所載，被告之貨車左前邊與被害人機車右方擦撞，機車且卡在貨車左下方
    ，自堪認雙方係高速互不相讓而相撞，從而，本件告訴人丁○○騎乘機車行經設
    置閃光紅燈號誌之路口，未停車再開，讓幹道車優先通行，確實有過失，已堪認
    定，告訴人及告訴代理人，均認告訴人丁○○並無過失，自難採取。但被告行經
    設有閃光黃燈號誌之路口，本應注意車前狀況，減速慢行小心通過，其依當時情
    形並無不能注意情事，仍疏未注意，貿然以限速通過該路口，因而肇事並致告訴
    人死亡受傷，其有過失，亦甚明顯。再者，本件經送臺灣省台中市區車輛行車事
    故鑑定委員會鑑定，其結果認：告訴人丁○○駕駛重機車行至閃紅燈號誌路口，
    未讓幹道車先行，為肇事主因，甲○○駕駛自大貨車行經閃黃燈號誌路口，疏未
    減速慢行，為肇事次因之情事，有該會八十九年十月二十七日中市鑑字第八九０
    五八六號函所附鑑定意見書在卷可稽（參見原審卷二一頁），顯見雙方均有過失
    甚明。
(四)案經上訴本院後，再函請臺灣省車輛行車事故覆議鑑定委員會鑑定結果，認「照
    原鑑定意見，惟文詞改為一、丁○○雨天駕駛重機車，行至閃紅號誌路口，支線
    道車未暫讓幹線道車先行，為肇事主因。二、甲○○雨天駕駛自大貨車，行經閃
    黃號誌路口，疏未減速慢行，且未注意車前狀況，為肇事次因」之情事，亦有該
    會九十年七月十日府覆議字第九０一一三六號函文在卷可稽，是被告忽略當時天
    雨應減速慢行，且其幹道車仍應盡車前狀況之注意義務，僅執告訴人丁○○未讓
    車一節而辯稱其非主要過失，且如非告訴人未讓即無本件車禍發生，本件應無因
    果關係，告訴人違反信賴原則云云，均難採信。綜上所述，被告應注意能注意，
    竟疏未注意而致車禍肇事，其有過失甚為顯然，雖告訴人丁○○行車亦有過失，
    惟此無解免被告之過失責任，是被告之過失犯行，至為顯明，要堪認定。告訴代
    理人雖於本院堅指證人己○○未在場云云，但依證人庚○○及告訴人丁○○上開
    所供，尚嫌無憑，且該事證已明確，自無待己○○再傳喚到庭作證必要。從而，
    被告上開犯罪事證明確，其上開犯行，洵堪認定。
二、查被告為優事企業有限公司之大貨車司機，係從事駕駛業務之人，為被告於偵審
    中所是認，是其於執行業務中肇事致人死傷，核其所為，係犯刑法第二百八十四
    條第二項前段業務過失傷害罪、第二百七十六條第二項業務過失致人於死罪。被
    告一行為觸犯上開二罪名，為想像競合犯，應從一重之業務過失致死罪論處。又
    被告於肇事後即向警報案接受偵訊，業據被告陳明在卷，並有相驗案件初步調查
    報告表、道路交通事故調查報告表各一份可按，為對於未發覺之罪而受裁判，應
    依刑法第六十二條前段自首之規定，減輕其刑。原審經審理之結果，認被告罪證
    明確，予以論科，固非無見。但查，原審判決理由一（三）第五行認定被告有過
    失之依據內容，明顯有誤，已有未合。又原審並未傳喚證人庚○○，且未說明丁○○之供詞，何以不可採，僅依證人己○○之警訊供詞，即認告訴人丁○○之車
    速有五、六十公里，亦有未合。被告提起上訴，否認其有過失云云，尚難採取。
    告訴人請求檢察官上訴，略謂被告有超速，原審量刑過輕云云，依上所述，該超
    速之指稱，尚嫌無憑，且本件車禍發生地點在路中央，其主因更在告訴人，雖告
    訴人之傷勢非輕，但車禍無人願意發生，雙方如何賠償，應循民事訴訟解決，是
    檢察官之上訴亦為無理由。但原判決既有上開可議，即屬無可維持，應由本院撤
    銷改判。爰審酌被告、告訴人丁○○之過失程度，告訴人丁○○所受之傷害，被
    害人林唐員因本件車禍死亡所生之損害，被告至今尚未能與告訴人等達成和解，
    及其犯後態度等一切情狀，量處如主文第二項所示之刑，以示懲儆。至被告請求
    為緩刑之宣告，經核尚非有據，自難准許。
據上論斷，應依刑事訴訟法第三百六十九條第一項前段、第三百六十四條、第二百九
十九條第一項前段，刑法第二百七十六條第二項、第二百八十四條第二項前段、第五
十五條、第六十二條前段，罰金罰鍰提高標準條例第一條前段，判決如主文。
本案經檢察官乙○○到庭執行職務
中      華      民      國    九十    年      八      月      二十八    日
                                臺灣高等法院臺中分院刑事第二庭
                                      審判長法  官  羅  禮  政
                                            法  官  陳  欣  安
                                            法  官  蔡  聰  明
右正本證明與原本無異。
如不服本判決應於收受送達後十日內向本院提出上訴書狀，其未敘述上訴之理由者並
得於提起上訴後十日內向本院補提理由書（均須按他造當事人之人數附繕本）。
                                            書記官    瑞  芳
中      華      民      國     九十      年      八       月   二十九   日
刑法第二百七十六條：
因過失致人於死者，處二年以下有期徒刑、拘役或二千元以下罰金。
從事業務之人，因業務上之過失犯前項之罪者，處五年以下有期徒刑或拘役，得併科
三千元以下罰金。
                                                                        Ｆ


司法院資訊處製作；財團法人民間司法改革基金會備份。
